---
title: "Lubridate Lab"
author: "Tepi"
date: "10/6/2024"
output: github_document
---

```{r setup, include=FALSE}
knitr::opts_chunk$set(echo = TRUE)
```

## Laboratorio de la libreria Lubridate

```{r, cache=TRUE, echo=TRUE, message=FALSE}
##cargar librerias
library(nycflights13)
library(lubridate)
library(dplyr)
```

## Resuelva las siguientes preguntas: 

### Ejercicio 1: Convertir columnas de hora en fecha-hora

Problema: Convierte las columnas dep_time (hora de salida) y arr_time (hora de llegada) en objetos de tipo datetime usando make_datetime() de lubridate. Recuerda que estas columnas están en formato militar (HHMM).

Ayuda: Investiga la funcion matematica de modulo de r.

```{r}
flights <- flights %>%
  mutate(
    dep_datetime = make_datetime(year, month, day, dep_time %/% 100, dep_time %% 100),
    arr_datetime = make_datetime(year, month, day, arr_time %/% 100, arr_time %% 100)
  )
print(flights %>% select(dep_time, arr_time, dep_datetime, arr_datetime) %>% head())
```


## Ejercicio 2: Duracion del vuelo

Calcula el tiempo de vuelo total en minutos entre las columnas dep_time y arr_time que calculaste en el primer Ejercicio.

```{r}
flights <- flights %>%
  mutate(
    flight_duration = as.numeric(difftime(arr_datetime, dep_datetime, units = "mins"))
  )
print(flights %>% select(dep_datetime, arr_datetime, flight_duration) %>% head())
```


## Ejercicio 3: Extraer componentes de fechas

Extrae el dia de la semana y la hora en que salieron los aviones y guardalos en las variables `dep_day_of_week` y `dep_hour`.

```{r}
flights <- flights %>%
  mutate(
    dep_day_of_week = wday(dep_datetime, label = TRUE),
    dep_hour = hour(dep_datetime)
  )
print(flights %>% select(dep_datetime, dep_day_of_week, dep_hour) %>% head())
```


## Ejercicio 4: Crear nuevas columnas con el día de la semana y la semana del año

Problema: Usando la columna `time_hour`, crea una nueva columna que indique el día de la semana y otra que indique la semana del año en la que ocurrió el vuelo.

Ayuda: Invesitga la funcion wday de lubridate.

```{r}
flights <- flights %>%
  mutate(
    day_of_week = wday(time_hour, label = TRUE),
    week_of_year = week(time_hour)
  )
print(flights %>% select(time_hour, day_of_week, week_of_year) %>% head())
```


## Ejercicio 5: Encontrar los vuelos que salieron los fines de semana

Problema: Filtra los vuelos que despegaron un sábado o domingo y devuelve el total de vuelos en fines de semana.

```{r}
weekend_flights <- flights %>%
  filter(dep_day_of_week %in% c("Sat", "Sun")) %>%
  tally()

print(weekend_flights)
```